臺灣臺南地方法院刑事裁定
111年度聲字第1328號
聲  請  人  
即  受刑人  鄭佳勝



上列聲明異議人因竊盜案件，對於臺灣臺南地方檢察署檢察官之
執行指揮命令（110年度執沒字第1363號）聲明異議，本院裁定
如下：
    主      文
異議駁回。
    理      由
一、聲明異議人即受刑人鄭佳勝之聲明異議意旨如附件所示。
二、按罰金、罰鍰、沒收、沒入、追徵、追繳及抵償之裁判，應
    依檢察官之命令執行之；前條裁判之執行，準用執行民事裁
    判之規定；對於薪資或其他繼續性給付之債權所為強制執行
    ，於債權人之債權額及強制執行費用額之範圍內，其效力及
    於扣押後應受及增加之給付；債務人對於第三人之債權，係
    維持債務人生活所必需者，不得為強制執行，刑事訴訟法第
    470條第1項前段、第471條第1項及強制執行法第115條之1第
    1項、第122條第2項分別定有明文。強制執行法對於維持債
    務人生活客觀上所需者，非欲藉此而予債務人寬裕之生活，
    而係兼顧人權，認有酌留之必要，即使對於受刑人「維持生
    活客觀所需」之標準或有差別，此項規範之適用亦無例外，
    上開刑事訴訟法第471條第1項規定沒收裁判之執行「準用」
    執行民事裁判之規定，就保障受刑人獄中人權之意旨，維持
    受刑人於監獄生活中最低生活所需之法規目的而言，在此範
    圍內亦有準用。又受刑人作業所獲取之勞作金屬其額外收入
    ，而保管金乃其親友救濟受刑人之捐贈為受刑人之財產，二
    者均得為檢察官執行沒收處分抵償之標的。是檢察官指揮執
    行沒收，就受刑人勞作金及保管金等財產，若已兼顧受刑人
    在監執行生活所需，而依強制執行法相關規定意旨，酌留受
    刑人在監獄生活所需定額金錢者，除部分人員具特殊原因或
    特殊醫療需求等因素，允個別審酌外，即難謂有何不當。
三、經查，受刑人前因販賣毒品案件，經本院以109年度訴字第6
    45號判決應執行有期徒刑8年10月，併諭知相關沒收，嗣經
    臺灣高等法院臺南分院以110年度上訴字第44號判決駁回上
    訴確定，有臺灣高等法院被告前案紀錄表及各該刑事判決各
    1份於卷可證。上開確定判決經臺灣臺南地方檢察署（下稱
    臺南地檢署）檢察官以民國111年6月1日南檢文卯110執沒13
    63字第1119037737號函，函請法務部○○○○○○○○（下稱高雄戒
    治所）就受刑人之財產（含勞作金、保管金）予以提撥，用
    來抵償其上開確定判決之犯罪所得，且已註明「請酌留必要
    之生活費用」，嗣經高雄戒治所回函表示受刑人之保管金餘
    新臺幣（下同）0元，無法協助辦理沒收等情，有臺南地檢
    署之前開函文及高雄戒治所111年6月8日高戒所總保字第111
    04007380號函各1份為憑，並經本院依職權調閱臺南地檢署1
    10年度執沒字第1363號執行卷宗查核無訛。是上開判決既已
    確定，臺南地檢署檢察官據此執行沒收，難認本件指揮執行
    ，有何違法或不當之處。
四、另受刑人雖主張應酌留或提高在監基本生活費用為6,000元
    為當云云。然法務部矯正署為因應物價指數變動，於107年6
    月4日以法矯署勤字第10705003180號函，就矯正機關收容人
    購置日常生活用品、醫療藥品、飲食補給及其他相關費用等
    生活需求，建議收容人每月生活需求費用金額標準由原本之
    男性收容人1,000元、女性收容人1,200元，提高為3,000元
    等旨，顯已就受刑人每月生活所需之金額，配合物價指數而
    為調整。而受刑人在監服刑期間，其日常膳宿、物品、衣被
    及其他必需器具皆由監所提供，無須由受刑人支付費用，如
    有醫療必要，亦由監所提供必要醫治，且上開臺南地檢署函
    文已指示高雄戒治所應酌留必要之生活費用後予以執行，而
    因受刑人個人保管金為0元而無法扣款等情，已如前述，堪
    認檢察官所為之執行指揮，已考量並酌留受刑人日常生活所
    需金錢，亦難認有何不當，是受刑人主張應酌留或提高保管
    金乙節，並非可採。　　
五、綜上所述，本件檢察官依法執行沒收、追徵，經核並無指揮
    違法或不當之情事，是受刑人對於上開檢察官執行指揮之聲
    明異議，為無理由，應予駁回。　　
六、據上論斷，應依刑事訴訟法第486條，裁定如主文。
中　　華　　民　　國　　111 　年　　8 　　月　　23　　日
　　　　　　　　　刑事第十四庭  法　官　林岳葳
以上正本證明與原本無異。
如不服本裁定，應於收受送達後5日內向本院提出抗告狀。（應
附繕本）
　　　　　　　　　　　　　　　　書記官　黃得勝
中　　華　　民　　國　　111 　年　　8 　　月　　29　　日

附件：